【裁判字號】    98,上易,2505
【裁判日期】    981105
【裁判案由】    傷害等
【裁判全文】
臺灣高等法院刑事判決                98年度上易字第2505號
上  訴  人  臺灣士林地方法院檢察署檢察官
被      告  甲○○
上列上訴人因被告傷害等案件，不服臺灣士林地方法院98年度易
字第218號，中華民國98年8月7日第一審判決（起訴案號：臺灣
士林地方法院檢察署97年度偵緝字第580號），提起上訴，本院
判決如下：
    主  文
原判決關於傷害部分暨定執行刑撤銷。
甲○○傷害人之身體，處有期徒刑肆月，如易科罰金，以新臺幣
壹仟元折算壹日，減為有期徒刑貳月，如易科罰金，以新臺幣壹
仟元折算壹日。
其他上訴駁回。
    事  實
一、甲○○與乙○○原為男女朋友關係，嗣雙方感情生變，且共
    同經營之事業營運不佳，甲○○竟於民國95年3 月間某日下
    午，在其等所經營而設於臺北市○○區○○街195巷2號1樓
    之佳誠國際有限公司（以下簡稱佳誠公司）內，於公司員工
    丁○○等人在場且不特定人得共見共聞之情況下，以不堪入
    耳之「狗」、「賤女人」、「比狗都不如」等語公然辱罵乙○○。甲○○另於95年4月24日下午3時許，駕駛車輛搭載乙○○行經臺北縣汐止市某處時，基於恐嚇之犯意，在車上對
    乙○○恫稱：「沒差，跟我頂，要留不留是妳決定的，我告
    訴妳我多希望妳留下來，我都還沒折磨夠咧！不要走最好，
    我留著慢慢玩，玩到死為止，要不然我一個人很無聊，這麼
    喜歡挑釁，我絕對讓妳死在家裡」等加害乙○○生命之事的
    言語，使乙○○心生畏懼，致生危害於安全。甲○○另於95
    年7月18日下午，在臺北縣汐止市○○○路67號3樓乙○○居
    處，因與乙○○發生爭執，甲○○竟基於傷害之犯意，以徒
    手及腳踹踢之方式毆打乙○○，致乙○○之身體受有右臉部
    擦傷（約1公分乘1公分）、右肩部擦傷（約1公分乘1公分）
    、左上臂處抓痕（約3公分乘2公分）、左手腕處瘀傷（約直
    徑1公分）、右手上臂背側擦傷（約2公分乘2公分）、兩側
    膝部擦傷4處（各約1公分乘1公分、3公分乘3公分、4公分乘
    3 公分、3公分乘1公分）、左手腕瘀傷（約1公分乘1公分）
    、右側足部瘀傷（約1公分乘1公分）等傷害。
二、案經乙○○訴由臺灣士林地方法院檢察署檢察官偵查起訴。
    理  由
一、按刑事訴訟法第158條之3雖規定，證人依法應具結而未具結
    者，其證言不得作為證據。惟所謂「依法應具結而未具結」
    ，係指該證人依法律規定有具結之義務，而未命其具結者而
    言。至於刑事訴訟法第186條第1項所規定「證人應命具結」
    ，限於檢察官偵查中及法院審理中之證人，始有命具結之問
    題。至於檢察事務官、司法警察官及司法警察詢問證人時，
    刑事訴訟法並未賦予渠等命證人具結之權責，縱命證人具結
    ，亦不發生具結之效力。從而證人於檢察事務官、司法警察
    官或司法警察詢問時所為之陳述，是否具有證據能力，應依
    據刑事訴訟法施行法第7條之3及刑事訴訟法第159條之2、第
    159條之3、第159條之5等規定以為決定標準，要與刑事訴訟
    法第158條之3規定無涉，有最高法院96年度臺上字第6303號
    判決意旨可資參照。是本件告訴人乙○○、證人丙○○、丁○○於檢察事務官詢問之所為陳述，依法不能具結，仍具有
    證據能力，先予敘明。
二、訊據被告甲○○否認有上開公然侮辱、恐嚇、傷害之犯行，
    於原審中辯稱：伊與乙○○自95年1月份開始，就天天在公
    司裡面吵架，吵架內容是否有「狗」、「賤女人」、「比狗
    都不如」等語，伊已經不記得了，但我們吵架時，罵的比這
    個還難聽；伊是否有對乙○○說「這麼喜歡挑釁，我絕對讓
    妳死在家裡」等語，伊也不記得了；95年7月18日下午，乙○○打電話要伊到她位在臺北縣汐止市○○○路67號3樓之
    居處，伊沒有在該處打乙○○，乙○○身上的傷是她和她姊
    姊自己弄的，伊從來不打女人等語。
惟查：
 被告於95年3月間某日下午，在設於上址之佳誠公司內，於公
   司員工丁○○等人在場且不特定人得共見共聞之情況下，以
   「狗」、「賤女人」、「比狗都不如」等語公然辱罵乙○○
   之事實，業據證人丁○○於原審證稱：伊自93年8、9月到95
   年7 月間，在佳誠公司擔任行政助理，被告是公司經理，伊
   於95 年3月間某日下午的上班時間，確實在佳誠公司經理辦
   公室外聽見被告與乙○○在經理辦公室爭吵，爭吵過程中，
   被告曾對乙○○辱罵「狗」、「賤女人」、「比狗都不如」
   等話，因為聲音很大，所以公司其他員工也可以聽到他們的
   聲音等語明確（原審98年度易字第218號卷第80頁至第85 頁
   ），被告亦自承：當天乙○○進入伊辦公室發生爭執時，門
   應該是打開的，伊與乙○○吵架的事情讓辦公室其他同事知
   道也無所謂，因為伊每個月開銷新臺幣80幾萬元，壓力很大
   ，有問題的話就是把人叫進來罵，也不止乙○○，連丁○○
   和其他同事也是一樣等語（原審98年度易字第218號卷第85
   頁），足證被告確實於上開時間及地點，在不特定人得共見
   共聞之情況下，以「狗」、「賤女人」、「比狗都不如」等
   語公然辱罵乙○○無誤。而「狗」、「賤女人」、「比狗都
   不如」等字眼，依一般人的社會觀念，乃表示不屑、輕蔑等
   極為負面之意思，足以對個人在社會上所保持之人格及地位
   達貶損其評價之程度，故被告確於上開時間及地點公然侮辱
   乙○○之犯行。
 被告於95年4月24日下午3時許，駕駛車輛搭載乙○○行經臺北
   縣汐止市某處時，在車上對乙○○恫稱：「沒差，跟我頂，要
   留不留是妳決定的，我告訴妳我多希望妳留下來，我都還沒折
   磨夠咧！不要走最好，我留著慢慢玩，玩到死為止，要不然我
   一個人很無聊，這麼喜歡挑釁，我絕對讓妳死在家裡」等語之
   事實，有乙○○提出之錄音光碟暨譯文1份在卷足憑（95年度
   他字第2916號卷第15頁至第19頁及所附證物袋），該錄音光
   碟經檢察事務官勘驗結果，其內容確與上開譯文大致相符，
   此有勘驗筆錄1份在卷足參（97年度偵緝字第580號卷第115頁
   ），被告對此錄音內容之真實性亦不否認，僅質疑其為乙○○所偷錄（95年度他字第2916號卷第30頁）。觀以上開譯文
   前後內容，被告對乙○○出言咄咄逼人，而此等加害生命之
   事的言詞，客觀上確實足令被害人心生畏怖，致生危害於安
   全，是以被告亦於上開時間及地點恐嚇乙○○之犯行。
 告訴人乙○○於偵查中指訴被告於95年7月18日下午，在臺北
   縣汐止市○○○路67號3樓居處傷害之事實，且有乙○○提出
   之家庭暴力事件驗傷診斷書（95年度他字第2916號卷第13 頁
   ），載明乙○○於95年7月18日驗傷時，身上受有前揭事實欄
   所載傷勢無誤。且證人丙○○（即乙○○之大姊）於原審證
   稱：95年7月18日當天，家裡排行老六的妹妹接到乙○○公司
   員工的MSN，說乙○○有些狀況剛和被告吵完架離開，被告也
   跟著出去，公司員工擔心乙○○有危險，要伊妹妹打電話給
   乙○○，伊妹妹打電話給乙○○後，乙○○只說：「快救我
   」，然後通訊就斷掉了，伊妹妹告訴伊，伊就試著撥打乙○○的手機，結果都沒有人接，當時家人都在上班，只有伊在
   家，家人叫伊趕快去救乙○○。伊與家人荊元光、曾順吉、
   王升鴻到乙○○居處時，是下午6點多，到現場時，本來不確
   定乙○○住在幾樓，只聽到3樓有哭聲，哭著說：「你快放我
   ，不要再打了」，我們就到3樓門口按門鈴，被告來開門，開
   完門後被告又轉身踹乙○○，當時乙○○躺在門口，被告說
   要打給家人看，伊就撲倒在乙○○身上，後來伊家人將被告
   拉開，之後被告還坐我們的車一起到社后派出所作筆錄，伊
   後來陪乙○○到內湖三總就醫，乙○○所受傷勢大概就如診
   斷證明書所載等語（原審98年度易字第218號卷第75頁至第80
   頁），足證檢察官起訴被告於上開時間及地點傷害乙○○乙
   節，確屬有據。加以依乙○○提出之前揭錄音譯文，被告曾
   對乙○○告稱：「賤到要我動手打妳，動手打妳就算了...
   」、「妳就犯賤，妳就頂嘴嘛，我就打啊...」、「不要逼我
   再打妳...」等語（95年度他字第2916號卷第15頁至第19頁）
   ，顯見被告平日確有毆打乙○○之習慣，是以被告辯稱從不
   打女人云云，實不足採。
 綜上所述，被告所犯公然侮辱、恐嚇、傷害之行為，事證均
   明確，其犯行均堪以認定。
三、被告論罪如下：
(一)、刑法業於94年2月2日修正公布，並於被告所為公然侮辱、恐
    嚇犯行後的95年7月1日施行（以下簡稱修正後刑法，95年7
    月1日修正施行前刑法以下簡稱修正前刑法），參酌最高法
    院95年5月23日刑事庭第8次會議決議，修正後刑法第2條第1
    項之規定，係規範行為後法律變更所生新舊法律比較適用之
    準據法，於修正後刑法施行後，應適用修正後刑法第2條第1
    項之規定，為「從舊從輕」之比較，本案涉及法律變更部分
    ，如附表所示，業經比較修正前後刑法何者較為有利，故依
    修正後刑法第2條第1項前段規定，就被告所犯公然侮辱、恐
    嚇犯行，均適用最有利於被告之修正前刑法。
(二)、核被告所為，係犯刑法第309條第1項之公然侮辱罪、同法第
    305條之恐嚇罪、同法第277條第1項之傷害罪。被告所犯上
    開3罪間，犯意各別，行為互殊，應予分論併罰。
四、原審關於公然侮辱、恐嚇部分，援引刑法第2條第1項前段、
    第309條第1項、第305條、修正前第41條第1項前段、刑法施
    行法第1條之1，現行法規所定貨幣單位折算新台幣條例第2
    條、中華民國96年罪犯減刑條例第2條第1項第3款、第7條之
    規定，並審酌被告與被害人原為男女朋友關係，竟因共同經
    營之事業不順及感情不佳，而出言侮辱、恐嚇被害人，造成
    心理上傷害，其犯後未能坦承犯行等一切情狀，公然侮辱人
    部分，量處拘役十日，減為拘役五日，又恐嚇部分，量處拘
    役三十日，減為拘役十五日，均諭知易科罰金之折算標準（
    均以銀元三百元即新台幣九百元折算一日），認事用法，均
    無違誤，量刑及減刑均無不合。檢察官上訴以原判決上開部
    分，似與比例原則、平等原則、罪刑相當原則有違，量刑過
    輕云云，指摘原判決上開部分不當，求予撤銷改判，非有理
    由，應予駁回。
五、原審關於傷害部分，量處拘役五十日，減為拘役二十五日，
    均諭知易科罰金之折算標準（以新台幣一千元折算一日），
    固非無見。惟查被告傷害犯行，情節非輕，犯罪後態度不知
    悔悟。檢察官此部分上訴指摘原判決量刑偏輕云云，應認有
    理由，自應由本院將原判決關於傷害部分暨定執行刑撤銷改
    判。爰審酌被告犯罪之動機、手段、被害人之傷勢及身心之
    受創及被告犯後仍否認犯行，及其他一情狀，量處如主文第
    二項所示之刑。又被告所犯之罪之犯罪時間係95年7月18 日
    ，於96年4月24日以前，應依中華民國96年罪犯減刑條例第2
    條第1項第3款之規定，減其宣告刑二分之一，均諭知易科罰
    金之折算標準。
據上論斷，應依刑事訴訟法第369條第1項前段、第368條、第364
條、第299條第1項前段，刑法第277條第1項、第41條第1項前段
，中華民國96年罪犯減刑條例第2條第1項第3款、第7條、刑法施
行法第1條之1，判決如主文。
本案經檢察官林秀濤到庭執行職務。
中    華    民    國    98    年    11    月     5    日
            刑事第十二庭  審判長法  官  蔡  永  昌
                                法  官  蔡  國  在
                                法  官  蔡  新  毅
以上正本證明與原本無異。
不得上訴。
                                書記官  游  桂  
中    華    民    國    98    年    11    月     5    日
附表：
┌──┬──────┬────────┬────────┬────────┐
│編號│比較法條    │修正前刑法於本案│修正後刑法於本案│依從舊從輕原則比│
│    │            │適用之法律效果  │適用之法律效果  │較結果          │
├──┼──────┼────────┼────────┼────────┤
│ 1  │刑法第33條第│罰金刑為銀元1 元│新臺幣1,000 元以│從修正前刑法較有│
│    │5款         │以上，參以廢止前│上，以百元計算之│利於被告        │
│    │            │罰金罰鍰提高標準│                │                │
│    │            │條例第1 條前段規│                │                │
│    │            │定，得就原定數額│                │                │
│    │            │提高2 倍至10倍，│                │                │
│    │            │及現行法規所定貨│                │                │
│    │            │幣單位折算新臺幣│                │                │
│    │            │條例第2 條規定，│                │                │
│    │            │銀元以新臺幣元之│                │                │
│    │            │3 倍折算，故罰金│                │                │
│    │            │刑得為新臺幣30元│                │                │
│    │            │以上            │                │                │
├──┼──────┼────────┼────────┼────────┤
│ 2  │刑法第41條第│依修正前罰金罰鍰│如易科罰金，以新│從修正前刑法較有│
│    │1項前段     │提高標準條例第2 │臺幣1000元、2000│利於被告        │
│    │            │條前段規定（現已│元或3000元折算 1│                │
│    │            │廢止），就其原定│日              │                │
│    │            │數額提高為100 倍│                │                │
│    │            │折算1 日，故易科│                │                │
│    │            │罰金折算標準，應│                │                │
│    │            │以銀元300 元即新│                │                │
│    │            │臺幣900 元折算1 │                │                │
│    │            │日              │                │                │
└──┴──────┴────────┴────────┴────────┘
附錄：本案論罪科刑法條全文
中華民國刑法第309條第1項
公然侮辱人者，處拘役或 3 百元以下罰金。
中華民國刑法第305條
以加害生命、身體、自由、名譽、財產之事，恐嚇他人致生危害
於安全者，處2 年以下有期徒刑、拘役或3 百元以下罰金。
中華民國刑法第277條第1項
傷害人之身體或健康者，處3 年以下有期徒刑、拘役或1 千元以
下罰金。


司法院資訊處製作；財團法人民間司法改革基金會備份。
